臺灣桃園地方法院民事裁定
111年度消債抗字第25號
抗  告  人  蔡有期（原名蔡儱亦）

代  理  人  段思妤律師(法律扶助)
上列抗告人因消費者債務清理條例聲請更生事件，對於民國111
年7月8日本院111年度消債更字第133號裁定提起抗告，本院裁定
如下：
    主  文
原裁定廢棄。
    理  由
一、抗告意旨略以：抗告人前向原審陳報法院命補正事項時，確
    實因年代久遠、相關紙本資料已遺失，而未能記得曾於民國
    95年間有與當時之最大債權銀行中華商業銀行進行債務協商
    之情事，抗告人嗣向聯合徵信中心及各債權銀行詢問後，由
    聯邦商業銀行得知其曾與當時最大債權銀行中華商業銀行(
    後被併入滙豐（台灣）商業銀行，抗告狀誤載為「中華商業
    銀行即匯豐銀行」）進行債務協商，抗告人向滙豐（台灣）
    商業銀行詢問，方才經告知於95年間曾進行債務協商之情事
    ，原審以抗告人未報告、提出曾與最大債權銀行債務協商之
    事證，而認抗告人未盡報告、提出義務，並未依消費者債務
    清理條例（下稱消債條例）第11條之1規定，於駁回抗告人
    聲請前，通知抗告人到場陳述意見，原裁定之作成，顯有程
    序上之瑕疵，請求予以廢棄等語。
二、按法院就更生或清算之聲請為駁回裁定前，應使債務人有到
    場陳述意見之機會，消費者債務清理條例（下稱消債條例）
    第11條之1定有明文。觀其立法理由，已明示為保障更生或
    清算聲請程序債務人之聽審請求權，法院於裁定駁回更生或
    清算之聲請前，應使債務人有到場陳述意見之機會。據此程
    序規定，一方面賦與債務人得到場就相關資料為補充或說明
    之機會；一方面則促使法院審慎斟酌是否裁定開始更生或清
    算，對於結果作成之正確性，具有實質之影響。
三、經查，本件抗告人向本院聲請更生，原裁定雖以曾裁定命抗
    告人補正其曾參與銀行公會債務協商成立之每期應繳納金額
    、毀諾之時點、原因及相關證明文件，經抗告人僅覆稱其不
    曾參與銀行公會債務協商，且無資料可提出等語，致原審無
    從審查抗告人是否符合更生要件為由，而駁回抗告人更生之
    聲請。然據卷內抗告人民事陳報狀，抗告人係陳報表示「依
    債務人記憶不曾與銀行公會進行債務協商，且年代久遠相關
    資料均已遺失，無法提出相關證明」等語(見原審卷第24頁)
    ，可徵抗告人並非拒不提出相關債務協商之事證，確有可能
    係因年代久遠致其記憶有漏，而卷內抗告人提出之財團法人
    金融聯合徵信中心當事人綜合信用報告回覆書之金融機構債
    權人清冊（見本院110年度司消債調字第625號卷第15頁），
    既已可明確使原審得知抗告人前係與最大債權銀行之中華商
    業銀行達成債務協商，並非毫無開啟審查之端序，自已非單
    純之更生聲請要件完全欠缺，而仍應有上開消債條例第11條
    之1規定適用之餘地，揆諸該規定及上開說明意旨，即應通
    知債務人到場，指明上開其曾與最大債權銀行債務協商成立
    之情事，使其就相關事證有補充陳述、提出之機會，方符合
    消債條例第11條之1保障聲請人聽審權之意旨，而非逕以抗
    告人未提出經法院命補正之事項，而逕予駁回其聲請。原審
    於駁回抗告人更生聲請前，既有未確實踐行消債條例第11條
    之1規定之情事，本件抗告人執此提起抗告，尚屬有據，而
    本件應否為更生之裁定，尚有使抗告人到場陳述意見而調查
    釐清之必要，且為當事人審級利益之維護考量，不宜由本院
    逕行是否准予更生之裁定，爰廢棄原裁定，發回原審另為適
    法之處理。
五、據上論結，本件抗告為有理由，依消費者債務清理條例第15
    條，民事訴訟法第492條，裁定如主文。
中　　華　　民　　國　　111 　年　　9 　　月　　5　　日
                    民事第二庭  審判長法　官  陳振嘉
　　　　　　　　　
　　　　　　　                        法  官  陳俐文
　　　　　　　　　　　　　　　　　　 
　　　　　　　                        法  官  陳炫谷
以上正本係照原本作成。
本裁定不得再抗告。
中　　華　　民　　國　　111 　年　　9 　　月　　5　　日
                                      書記官  盧佳莉